【裁判字號】    89,訴,99
【裁判日期】    890726
【裁判案由】    違反槍砲彈藥刀械管制條例
【裁判全文】
臺灣臺東地方法院刑事判決                            八十九年度訴字第九九號
    公  訴  人  臺灣台東地方法院檢察署檢察官
    被      告  甲○○
右列被告因違反槍砲彈藥刀械管制條例案件，經檢察官提起公訴 (八十八年度偵字第
二九七八號)，本院判決如左：
    主  文
甲○○未經許可持有獵槍，免刑。
扣案之獵槍壹支、鉛彈壹包、底火貳拾枚均沒收。
    事  實
一、甲○○係卑南族原住民，為供節慶、祭典並教育原住民下一代對狩獵習俗之用，
    於民國八十八年三月三日，向台東縣警察局台東分局初鹿派出所申請在台東縣卑
    南鄉明峰村龍過脈一一八號住處，以一個月期間自製獵槍，但完成後，竟未持向
    台東縣警察局查驗烙印給照，即未經許可持有之，並於持有期間作槍枝試射。嗣
    於同年九月七日下午十一時許，在上開住處為警查獲，並扣得獵槍一支及鉛彈一
    包、底火二十枚。
二、案經台東縣警察局台東分局移請台灣台東地方法院檢察署檢察官偵查起訴。
    理  由
一、被告甲○○對於前述時、地向持有獵槍並試射之事實坦白承認，核與其母李月英
    於警訊時供述的情節相符，但否認其持有獵槍為未經許可，辯稱：他製造獵槍前
    有依法向初鹿派出所報備，因有事而未完成驗槍烙印之手續，不是非法持有獵槍
    。查，依槍砲彈藥刀械管制條例第二十三條授權內政部訂定之「生活習慣特殊國
    民獵槍魚槍刀械管理辦法」第六條第一項之規定：「申請自製或持有獵槍、魚槍
    、刀械，應以書面向戶籍所在地警察分駐（派出）所報備，自製完成或持有後，
    應持向戶籍所在地警察局查驗烙印給照」，則製造獵槍後須完成驗槍烙印才可合
    法持有獵槍，至為明確。而被告對於其製造獵槍後，初鹿派出所曾通知其前往台
    東縣警察局驗槍但因個人事由而未完成驗槍、烙印等情，並不否認，亦據證人即
    警員乙○○於本院審理時證述屬實。則被告於製造獵槍後，既應依前述規定將槍
    枝送驗烙印，其未遵守前述規定逕而持有並作槍枝試射，顯屬未經許可持有獵槍
    ，應可認定，被告所辯不足以影響其責任之認定。此外並有如主文欄第二項所示
    之物扣案可資佐證，且扣案之獵槍經送驗結果，認為具有殺傷力，有內政部警政
    署刑事警察局八十八年度十月六日刑鑑字第一○○六五七號鑑驗通知書一紙附卷
    可稽，本件事證明確，被告犯行堪以認定。
二、被告所犯的罪名為，槍砲彈藥刀械管制條例第八條第四項未經許可持有獵槍罪。
    再按原住民未經許可，持有獵槍，供作生活工具之用者，減輕或免除其刑，槍砲
    彈藥刀械管制條例第二十條第一項定有明文。本案被告為山地原住民，有其生活
    習慣特殊國民製造獵槍、魚槍、刀械報備書一份在卷可參，其為供節慶、祭典並
    教育原住民下一代狩獵習俗，而製造、持有獵槍，應認係為供生活工具之用而持
    有前述獵槍，依據前揭說明，本院認應予免除其刑。
三、扣案之土製獵槍一枝為違禁物，其餘扣案物品均為供被告犯罪所用之物，且為被
    告所有，業據其自承在卷，爰均依法宣告沒收。
據上論斷，應依刑事訴訟法第二百九十九條第一項但書，槍砲彈藥刀械管制條例第八
條第四項、第二十條第一項，刑法第十一條前段、第三十九條、第三十八條第一項第
一款、第二款，判決如主文。
中      華      民      國       八十九    年     七     月   二十六    日
                        臺灣台東地方法院刑事庭
                                    法  官 黃 堯 讚
右正本證明與原本無異。
如不服本裁定，應於裁定送達後五日內，向本院提出抗告狀。
「切勿逕送上級法院」
                                    書記官 潘 正 苓
中      華      民      國       八十九    年     八     月     一      日
附錄：
槍砲彈藥刀械管制條例第八條第四項：
未經許可，持有、寄藏或意圖販賣而陳列第一項所列槍枝者，處一年以上七年以下有
期徒刑，併科新台幣七百萬元以下罰金。
槍砲彈藥刀械管制條例第二十條第一項：
原住民未經許可，製造、運輸、陳列或持有自製之獵槍，供作生活工具之使用者，減
輕或免除其刑，並不適用前條之規定。


司法院資訊處製作；財團法人民間司法改革基金會備份。
